台灣雲林地方法院刑事判決　　　　　　　96年度簡上字第74號
上　訴　人　丙○○
即　被　告
上列上訴人因恐嚇案件，不服本院虎尾簡易庭96年度虎簡字第85
號於中華民國96年2 月27日簡易判決（聲請簡易判決處刑書：台
灣雲林地方法院檢察署96年度偵字第737 號、第738 號、第739
號），提起上訴，由本院管轄合議庭改依第一審通常程序，本院
判決如下：
    主  文
原判決撤銷。
本件免訴。
    理  由
一、聲請簡易判決處刑意旨以：被告丙○○預見提供自己帳戶予
    他人使用，將幫助他人財產犯罪，竟仍不違背其本意，而基
    於幫助恐嚇取財之犯意，於民國（下同）94年7 月底某日下
    午5 時許，在雲林縣斗六火車站附近，將其在中華郵政股份
    有限公司豐原中正路郵局所開立戶名丙○○、局號：000000
    -0號、帳號：000000-0號帳戶之存摺、印鑑、提款卡及密碼
    ，以新台幣（下同）2 千元之價格，販賣給不詳之成年男子
    ，而容任該帳戶供他人用以恐嚇取財。嗣該不詳之成年人所
    屬之恐嚇取財集團成員，基於意圖為自己不法所有之概括犯
    意聯絡，自95年5 月5 日上午10時許起，至95年5 月19日上
    午9 時許止，以加害附表所示之人之財產之事，用電話對附
    表所示之人恐嚇：彼等須以1 千8 百57元至1 萬058 元不等
    之價格贖回放飛之鴿子，否則將宰殺或賤賣該鴿子等語，致
    附表所示之人心生畏懼並生危害於安全，遂於附表所示時、
    地，將附表所示之金額，匯入上開帳戶內，該金額同日即遭
    人提領完畢。因認被告丙○○所為係幫助犯刑法第346 條第
    1 項之恐嚇取財罪等情。
二、按案件曾經判決確定者，應諭知免訴之判決；該免訴判決，
    得不經言詞辯論為之，刑事訴訟法第302 條第1 款、第307
    條定有明文，並於同法第455 條之1 第3 項、第364 條規定
    準用之。又檢察官偵查時，案件曾經判決確定者，應為不起
    訴處分，同法第252 條第1 款規定甚明。檢察官誤為提起公
    訴，該起訴之程序是違背規定。又法院於審理後，認應為免
    訴判決之諭知者，不能為簡易判決，應適用通常程序審理之
    ，同法第451 條之1 第4 項第3 款、第452 條亦有規定。此
    外，依同法第455之1第3項準用第369 條第2 項規定「第二
    審法院因原審判決未諭知管轄錯誤係不當而撤銷之者，如第
    二審法院有第一審管轄權，應為第一審之判決。」本院管轄
    之合議庭（第二審法院）既有第一審管轄權，即應為第一審
    判決。
三、經查：
  (一)被告前因「於95年間，在雲林縣東勢鄉某處，將以自己申請
    開設之郵局局號0000000 （95年度偵字第4122號聲請簡易判
    決處刑書及95年度港簡字第285 號簡易判決書誤載局號為
    0000000） 、帳號0000000 之帳戶，以2 千元之代價，將郵
    政儲金簿、晶片提款卡（晶片提款卡密碼六碼寫在存摺上）
    出賣給擄鴿勒贖集團之某不詳男子，並容認上述帳戶供該集
    團成員用以恐嚇取財，以此方法幫助該集團成員從事犯罪。
    該犯罪集團之成員，旋於95年5 月15日，在高雄縣往雲林縣
    路途中，以不詳方式，竊取鴿主周招煌所有畜養之賽鴿一隻
    （腳環9949號）。得手後，再依據賽鴿腳上所繫之腳鐶號碼
    ，通知鴿主周招煌，表示如欲取回遭竊之賽鴿，須將3072元
    之贖款匯至上開由被告所提供之郵局帳戶內，致周招煌畏懼
    喪失前開賽鴿所有權，旋於同日14時42分許，依犯罪集團某
    男性成員之指示，匯款3072元至前開被告帳戶內。」檢察官
    因而認為被告丙○○涉犯刑法第30條第1 項前段、第346 條
    第1 項之幫助恐嚇取財罪，經台灣雲林地方法院檢察署檢察
    官以95年度偵字第4122號聲請簡易判決處刑書，聲請簡易判
    決處刑，由本院北港簡易庭於95年11月8 日，以95年度港簡
    字第285 號判決，判處有期徒刑4 月，如易科罰金以銀元
    300 元即新台幣900 元折算壹日，已於95年12月7 日確定等
    情，有上開聲請簡易判決處刑書、95年度港簡字第285 號判
    決及台灣高等法院被告前案記錄表各1 份附卷可查。
  (二)檢察官於本案中聲請簡易判決處刑書所提及的被告犯罪時間
    、地點、販賣存摺、印鑑、提款卡、密碼，為「於94年7 月
    底某日下午5 時許，在雲林縣斗六火車站附近，將其至豐原
    中正路郵局所開立戶名丙○○、局號：000000-0號、帳號：
    000000-0號帳戶之存摺、印鑑、提款卡及密碼，以2 千元之
    價格，販賣給不詳之成年男子，而容任該帳戶供他人用以恐
    嚇取財。」而檢察官於前案中聲請簡易判決處刑書所提及的
    被告犯罪時間、地點、販賣存摺、印鑑、提款卡、密碼，為
    「於95年間，在雲林縣東勢鄉某處，將以自己申請開設之郵
    局局號0000000 （95年度偵字第4122號聲請簡易判決處刑書
    及95年度港簡字第285 號簡易判決書誤載局號為0000000
    ）、帳號0000000 之帳戶，以2 千元之代價，將郵政儲金簿
    、晶片提款卡（晶片提款卡密碼六碼寫在存摺上）出賣給擄
    鴿勒贖集團之某不詳男子，並容認上述帳戶供該集團成員用
    以恐嚇取財，以此方法幫助該集團成員從事犯罪。」應予補
    充說明的是：
    1.【賣的是同一個帳戶的存摺、提款卡，同樣供擄鴿勒贖集
      團恐嚇取財】前後2 案聲請簡易判決處刑書所提及被告的
      行為，都是出賣帳戶給擄鴿勒贖集團恐嚇取財，而且都是
      出賣同一個帳戶的存摺、提款卡等。
    2.【於同一個時間、地點出賣上述存摺、提款卡】於本案中
      ，被告對警察的說明是「因我看報紙在廣告欄上看到有人
      刊登『收購郵局存摺』廣告，我因缺錢花用，所以才會販
      賣郵局存摺簿牟利。」「我於94年7 月底許在雲林縣斗六
      市火車站附近將豐原中正路郵局帳戶（局號0000000 帳號
      0000000） 存摺簿及提款卡等物品販賣給別人使用牟利。
      」「‧‧以新台幣2,000 元代價販賣‧‧」（嘉義市警察
      局第二分局95年11月17日丙○○的警詢筆錄）而於前案中
      ，被告於警詢時並未承認販賣上述帳戶存摺、提款卡等，
      辯稱「該本帳簿、金融卡、印章一併於94年8 -9月間在雲
      林縣東勢鄉遺失，沒有報案。」（雲林縣警察局95年7 月
      18日丙○○的警詢筆錄）到了檢察官訊問時，始承認「我
      是看自由時報報紙廣告，聯絡到1 個成年男子，我將郵局
      的提款卡、密碼（晶片卡，密碼有6 碼，我寫在存摺上）
      、存摺賣給他。」「（問：販賣存摺所得之價金？）答：
      2,000 元。」（台灣雲林地方法院檢察署檢察官95年8 月
      23日丙○○的檢察官訊問筆錄）從而，於前案中，被告固
      然承認出賣上述帳戶存摺、提款卡等，惟並未提到販賣的
      時間、地點，檢察官於前案聲請簡易判決處刑書所謂「於
      95年間，在雲林縣東勢鄉某處，將‧‧」應該是基於推測
      。既然是同一個帳戶的存摺、提款卡等，也都同樣賣給擄
      鴿勒贖集團的人用來恐嚇取財，則應該只有1 次的出賣行
      為，也就是都是在同一時間、地點出賣的才是。再者，前
      案的那位被害人，其被害時間是在95年5 月15日，與本案
      的附表編號12、13、14、15的被害人被害時間同一天，益
      證，擄鴿勒贖集團用的是被告丙○○同一次出賣的帳戶存
      摺、提款卡等。
  (三)綜上所述，前後兩案提到的被告幫助恐嚇取財犯罪行為，既
    然是同一個提供帳戶存摺、提款卡的幫助行為，則被告前開
    經判決確定之幫助恐嚇取財犯行，與本案的幫助恐嚇取財犯
    行，為同一犯罪事實，係同一案件，應為前案確定判決既判
    力所及，依照前開法律規定，原審即本院北港簡易庭本應適
    用通常訴訟程序，為免訴判決。惟原審以簡易判決對被告論
    罪科刑之有罪判決，被告上訴指摘原審判決適用之法律有違
    誤處，為有理由，自應由本院第二審合議庭撤銷原審判決，
    並不經言詞辯論，逕為第一審免訴判決。
四、本件判決適用的法律：刑事訴訟法第455 條之1 第3 項、第
    369 條第1 項前段、第2 項、第452 條、第364 條、第302
    條第1 款、第307 條。
中　　華　　民　　國　　96　　年　　4 　　月　　26　　日
            刑事第二庭    審判長法  官  林  輝  煌
                                法  官  柯  志  民
                                法  官  李  貞  瑩
以上正本證明與原本無異。
如不服本判決，應於送達後10日內向本院提出上訴狀（須附繕本
），上訴於台灣高等法院台南分院。
告訴人或被害人對於本判決如有不服，而請求檢察官上訴者，其
上訴期間之計算以檢察官收受判決正本之日期為準。
                                書記官  林  珮  儒
中　　華　　民　　國　　96　　年　　4 　　月　　26　　日
附表
┌──┬─────────┬──────────┬────┬───────┐
│編號│匯款時間          │匯款地點            │被害人  │匯款金額      │
├──┼─────────┼──────────┼────┼───────┤
│ 一 │95年5月5日上午11時│彰化縣鹿港草港郵局。│ 辛○○ │二千零五十二元│
│    │43分許。          │                    │        │。            │
├──┼─────────┼──────────┼────┼───────┤
│ 二 │95年5月5日上午11時│雲林縣莿桐郵局。    │ 乙○○ │八千零五十三元│
│    │46分許。          │                    │(羅琴惠)│。            │
├──┼─────────┼──────────┼────┼───────┤
│ 三 │95年5月5日上午11時│彰化縣溪州郵局。    │ 子○○ │一千八百五十七│
│    │47分許。          │                    │        │元。          │
├──┼─────────┼──────────┼────┼───────┤
│ 四 │95年5月5日上午11時│雲林縣土庫郵局。    │ 辰○○ │一萬零五十八元│
│    │54分許。          │                    │        │。            │
├──┼─────────┼──────────┼────┼───────┤
│ 五 │95年5月5日上午12時│嘉義縣大林中山路郵局│ 己○○ │七千五百六十元│
│    │1分許。           │。                  │(紀建安)│。            │
├──┼─────────┼──────────┼────┼───────┤
│ 六 │95年5月5日上午12時│嘉義縣朴子郵局。    │ 癸○○ │二千七百六十三│
│    │29分許。          │                    │        │元。          │
├──┼─────────┼──────────┼────┼───────┤
│ 七 │95年5月5日下午1時 │雲林縣北港北辰郵局。│ 卯○○ │四千零六十八元│
│    │27分許。          │                    │(蔡春芳)│。            │
├──┼─────────┼──────────┼────┼───────┤
│ 八 │95年5月8日下午2時 │雲林縣台西郵局。    │ 丁○○ │二千五百六十元│
│    │26分許。          │                    │        │。            │
├──┼─────────┼──────────┼────┼───────┤
│ 九 │95年5月8日下午3時1│嘉義縣太保南新郵局。│ 丑○○ │二千五百六十七│
│    │0分許。           │                    │        │元。          │
├──┼─────────┼──────────┼────┼───────┤
│ 十 │95年5月8日下午3時1│台中縣田中三潭郵局。│ 庚○○ │四千零五十一元│
│    │5分許。           │                    │        │。            │
├──┼─────────┼──────────┼────┼───────┤
│十一│95年5月9日上午8時3│彰化縣大城郵局。    │ 壬○○ │二千二百五十八│
│    │2分許。           │                    │        │元。          │
├──┼─────────┼──────────┼────┼───────┤
│十二│95年5月15日上午10 │台南縣鹽水郵局。    │ 戊○○ │二千元。      │
│    │時20分許。        │                    │        │              │
├──┼─────────┼──────────┼────┼───────┤
│十三│95年5月15日下午1時│嘉義縣後湖郵局。    │ 寅○○ │四千二百五十八│
│    │34分許。          │                    │ (傑森) │元。          │
├──┼─────────┼──────────┼────┼───────┤
│十四│95年5月15日下午1時│雲林縣二崙郵局。    │ 巳○○ │五千零五十元。│
│    │59分許。          │                    │        │              │
├──┼─────────┼──────────┼────┼───────┤
│十五│95年5月15日下午2時│嘉義縣溪口郵局。    │ 甲○○ │四千五百五十一│
│    │29分許。          │                    │        │元。          │
├──┼─────────┼──────────┼────┼───────┤
│十六│95年5月19日上午11 │嘉義縣溪口郵局。    │ 甲○○ │四千六百六十元│
│    │時16分許。        │                    │        │。            │
├──┼─────────┴──────────┴────┼───────┤
│合計│                                                  │六萬八千三百六│
│    │                                                  │十六元。      │
└──┴─────────────────────────┴───────┘
